【裁判字號】    98,審事聲,4
【裁判日期】    980406
【裁判案由】    聲明異議
【裁判全文】
臺灣高雄地方法院民事裁定             98年度審事聲字第4號
聲  請  人  乙○○
相  對  人  甲○○
上列當事人間清償票款強制執行事件，異議人對於中華民國98年
3 月2 日本院民事執行處司法事務官所為96年度執字第52347 號
裁定提出異議，本院裁定如下：
    主  文
異議駁回。
    理  由
一、按強制執行事件，由法官或司法事務官命書記官督同執達員
    辦理之。本法所規定由法官辦理之事項，除拘提、管收外，
    均得由司法事務官辦理之。強制執行法第3 條及法院組織法
    第17條之2 第1 項第2 款分別定有明文。又當事人或利害關
    係人，對於執行法院強制執行之命令，或對於執行法官、書
    記官、執達員實施強制執行之方法，強制執行時應遵守之程
    序，或其他侵害利益之情事，得於強制執行程序終結前，為
    聲請或聲明異議；前項聲請或聲明異議，由執行法院裁定之
    。亦為強制執行法第12條第1 項、第2 項所明定。故司法事
    務官於強制執行程序中就當事人或利害關係人依第12條所為
    之聲請或聲明異議，自得立於執行法院之地位先為准駁之裁
    定（處分）。次按司法事務官處理事件所為之處分，與法院
    所為者有同一之效力。當事人對於司法事務官處理事件所為
    之終局處分，得於處分送達後10日之不變期間內，以書狀向
    司法事務官提出異議。司法事務官認前項異議有理由時，應
    另為適當之處分；認異議為無理由者，應送請法院裁定之。
    法院認第一項之異議為有理由時，應為適當之裁定；認異議
    為無理由者，應以裁定駁回之。民事訴訟法第240 之3 條及
    第240 之4 條亦分別定有明文。本件異議人原係對於本院民
    事執行處司法事務官所為之執行處分聲明異議，經司法事務
    官就該聲明異議為裁定（即依強制執行法第12條第2 項規定
    所為之裁定，裁定結果為駁回其異議），異議人對該裁定不
    服而提出異議，司法事務官認其異議無理由而送請本院為裁
    定，核與上開條文規定相符，尚無處理程序或權限上之瑕疪
    ，先予說明。
二、異議意旨略以：異議人與債權人台灣中小企業銀行之代理人
    盧姿伶於98年2 月20日上午9 時50分拍賣期日開標前，已到
    執行法院以言詞表示「請求停拍，待分標後，再行拍賣」。
    債權人既認為有延緩執行之必要，向執行法院陳明者，即應
    准予延緩執行，不應再進行拍賣程序，甚至是拍定，因此本
    件於98年2 月20日所為之拍賣程序並不合法，應予撤銷。且
    本件拍賣標的之建號第1401及1409號雖均坐落於地號1060號
    上，然並非無分標拍賣之實益。本件拍賣期日，債權人代理
    人盧姿伶及異議人均站在投標室門看本件開標情形，惟拍賣
    筆錄竟不實記載債權人未到，筆錄製作不實，足見本件拍賣
    程序確有不合法之處，自應撤銷。爰求為廢棄原裁定，並撤
    銷98年2 月28日所為之拍賣程序等語。
三、按強制執行程序開始後，除法律另有規定外，不停止執行。
    又實施強制執行時，經債權人同意者，執行法院得延緩執行
    。再按當事人或利害關係人，對於執行法院強制執行之命令
    ，或對於執行法官、書記官、執達員實施強制執行之方法，
    強制執行時應遵守之程序，或其他侵害利益之情事，固得於
    強制執行程序終結前，為聲請或聲明異議，但執行程序一經
    終結，即不容再有所主張，此觀強制執行法第10條第1 項、
    第18條第1 項及第12條第1 項前段之規定即明。而拍賣物已
    經拍定為移轉所有權於買受人時，拍賣程序即為終結，不得
    更以裁定撤銷查封、拍賣程序，即使予以撤銷，其裁定亦屬
    無從執行（司法院解字第2776號解釋及最高法院56年台抗字
    第555 號判例參照）。足見，執行法院對於債權人聲請延緩
    執行，是否准許之，得依職權斟酌決定，而強制執行程序一
    經終結，即不許執行法院撤銷或更正原處分或程序。故聲明
    異議雖在強制執行程序終結前，而執行法院或抗告法院為裁
    判時，強制執行程序已終結者，縱為撤銷或更正原處分或程
    序之裁定，亦屬無從執行，執行法院或抗告法院自應駁回聲
    明異議。（最高法院37年上字第7672號判例及85年度台抗字
    第516 號裁判意旨參照）。
四、本院96年度執字第52347 號強制執行事件拍賣債務人甲○○
    所有坐落高雄市○○區○○段1060地號暨其上建號1401即門
    牌號碼為高雄市前金區○○○路87號3 樓，及建號1409即門
    牌號碼為高雄市前金區○○○路87號11樓，並建號1397即同
    上建物共同使用部分，並定於98年2 月20日上午9 點30分到
    10點30分為特別拍賣期日。該次拍賣期日共有二人參與投標
    ，其中杜秀卿以新台幣1,368 萬元超過底價最高標得標。而
    異議人即假扣押債權人乙○○於98年2 月17日具狀聲請准予
    分開拍賣上開不動產，另併案債權人即抵押權人台灣中小企
    業銀行股份有限公司代理人盧姿伶固於同日上午9 時50分到
    院陳述：「為求使不動產順利拍定，請求停拍待分標後再行
    拍賣」等情。然揆諸前開說明，債權人聲請將執行標的物分
    別拍賣或延緩執行，執行法院並非一經聲請即受其拘束，尚
    應依職權斟酌個案之具體情形，並衡量債務人與債權人及參
    與投標者之公平信賴利益，始決定是否准予分標拍賣或同意
    延緩執行。經查，本件執行標的物既屬坐落同一筆土地上之
    建物，自非不得合併拍賣，且於98年2 月20日上午9 點30分
    起之特別拍賣期日已有投標者參與投標，則債權人代理人盧
    姿伶於同日上午9 點50分始請求停止拍賣，亦屬過遲。況其
    請求停止拍賣之理由，乃為求系爭不動產順利拍定，故執行
    法院斟酌已有投標者參與投標，而未停止拍賣，並諭知由其
    中超過底價最高價之杜秀卿得標拍定，自屬於法有據。其次
    ，不動產之執行拍賣，依強制執行法第113 條準用第63條之
    規定，固應通知債權人及債務人於拍賣期日到場，但無法通
    知，或屆期不到場者，拍賣並不因而停止。因此，債權人於
    拍賣期日有無到場並不影響拍賣之效力。況依異議人所述，
    其與債權人代理人盧姿伶均係站在投標室門口觀看本件投標
    情形，非謂其等曾於執行法院開標時到場辦理報到手續。而
    本件拍賣既經杜秀卿得標拍定，執行法院自無詢問到場債權
    人有無承受系爭執行標的意願之必要。再者，依異議人所述
    ，拍定人杜秀卿業已取得系爭不動產之權利移轉證書，並自
    98年3 月17日起登記為系爭不動產之所有權人，此有異議人
    提出之系爭不動產之登記謄本附卷可稽。足見，本件拍賣執
    行程序既已終結，自無從裁定撤銷拍賣程序，縱使撤銷，亦
    無從執行。是異議人聲明異議，請求撤銷拍賣程序，與強制
    執行法第12條第1 項規定不合，依前開說明，自應駁回其聲
    明異議。從而，原執行法院裁定駁回抗告人對之所為之聲明
    異議，核無不合。聲明異議論旨仍執前詞指摘原裁定不當，
    求予廢棄，非有理由，應予駁回。
五、據上論結：本件異議為無理由，依強制執行法第3 條、第30
    條之1 、民事訴訟法第240 條之4 第3 項後段，裁定如主文
    。
中    華    民    國    98    年    4     月    6     日
                  民事第二庭法  官  蘇姿月
正本係照原本作成。
如對本裁定抗告，須於裁定送達後10日內向本院提出抗告狀。
中    華    民    國    98    年    4     月    6     日
                            書記官  陳美月


司法院資訊處製作；財團法人民間司法改革基金會備份。
